臺灣新北地方法院板橋簡易庭民事判決
110年度板簡字第2607號
原      告  李兆惠  

被      告  余太郎  
            余炳俊  
            余聰明  
            余正友  
            余健宏  
            余明華  
            余明德  
            余永泰  
            余黃春  
            余素玫  
            余銘山  
兼上三人            
訴訟代理人  余銘昌  
被      告  余進中  
            余黃茶葉
            蕭朝枝  
            余文瀨  

            余武祥  

            蘇余碧蓮
            鄭松漢  
            蕭存孝  
            蕭進成  
            蕭進財  
            蕭盛元  
            范余素葉
            余國華  
            余素秋  

            余武光  
            余美惠  

            余芫陞  

            余海水  
            余三和  
            余建明  
            余富雄  
            余鴻儒  
            余李衣梅
            余尤紅柿
            余煌超  

            余鴻文  
            余鴻仁  
            余鴻銘  
            余玉彬  
            余建興  
            余志祥  
            余宏承  
            余秀琴  
            余秀英  
            余淑玲  
            余淑美  
            余新昇  

            余新傳  
            余世英  

            余世亮  
            余世正  
            呂鴻村  

            余秀芳  
            賴培爐  
            余王來妹
            余少偉  
            余少村  
            王正宏  
            王正坤  
            余政堃  

            余政勳  
            余錦娟   
上列三人共同
訴訟代理人  余明乾  
            余明光  
被      告  余嘉豪  

            余長彥  
            余忠鈿  
訴訟代理人  余鴻川  
被      告  余廖阿春

            余世文  


            余世安  
            余世吉  
            余英基  
            余哲睿  
上列當事人間請求分割共有物事件，於民國111年3月7日言詞辯
論終結，本院判決如下：
    主  文
兩造共有坐落新北市○○區○○段○○○段00地號、面積二四零五平方
公尺之土地，應予變價分割，所得價金按兩造如附表所示應有部
分之比例分配。
訴訟費用由兩造按兩造如附表所示應有部分之比例負擔。
    事實及理由
一、被告余太郎、余炳俊、余聰明、余正友、余健宏、余明華、
    余永泰、余黃春、余素玫、余進中、余黃茶葉、蕭朝枝、余
    銘昌、余銘山、余文瀨、余武祥、蘇余碧蓮、鄭松漢、蕭存
    孝、蕭進成、蕭盛元、范余素葉、余國華、余素秋、余武光
    、余美惠、余芫陞、余海水、余三和、余建明、余富雄、余
    鴻儒、余李衣梅、余尤紅柿、余煌超、余鴻文、余鴻仁、余
    鴻銘、余玉彬、余建興、余志祥、余宏承、余秀琴、余秀英
    、余淑玲、余淑美、余新昇、余新傳、余世英、余世亮、余
    世正、呂鴻村、余秀芳、賴培爐、余王來妹、余少偉、余少
    村、王正宏、王正坤、余政堃、余嘉豪、余長彥、余廖阿春
    、余世文、余世安、余世吉、余英基、余哲睿。經合法通知
    ，未於言詞辯論期日或最後言詞辯論期日到場，核無民事訴
    訟法第386條各款所列情形，爰依原告之聲請，由其一造辯
    論而為判決。
二、原告起訴主張：
（一）緣座落於新北市○○區○○段○○○段00地號土地，面積2,405平
      方公尺之土地（下稱系爭土地，附件），為兩造所共有，
      兩造之權利範圍如附表所示，原告於民國107年8月16日(
      登記日期8月27日)因法院拍賣取得新北市○○區○○段○○○段0
      000○0000地號土地，權利範圍全部及其上同段3979建號即
      門牌號碼新北市○○區○○路000巷0號建物，權利範圍全部。
      茲因原告所有新北市○○區○○段○○○段0000○0000地號土地其
      上同段3979建號建物有使用系爭土地通行至聯外道路之必
      要，原告遂於107年11月15日(登記日期11月29日)向訴外
      人余明芳購買系爭土地，權利範圍66/1680。詎料，系爭
      土地之部分共有人為使原告無法使用系爭土地對外通行，
      經常性惡意於系爭土地通行路徑上停放車輛，致使原告所
      有門牌號碼新北市○○區○○路000巷0號建物聯外通道受阻，
      出入困難，無法對外正常通行，嚴重影響原告建物之利用
      。原告迫於無奈，為將系爭土地之所有權單純化，弭平原
      告與部分共有人間之紛爭並利原告後續得使用系爭土地通
      行至聯外道路。
（二）又系爭土地之共有人多達74人，且大多數共有人之應有部
      分比例甚微，如逕採原物之分割方法，部分共有人所能分
      得之土地面積細微，倘再扣除原物分割可能需要分擔土地
      內部供通行之道路面積，則實際可分得可供獨立使用之土
      地面積勢必更少，將致系爭土地細碎化，不利土地利用，
      並減損其經濟價值，對全體共有人容將造成經濟利益之損
      害，且多數共有人實際上並無居住於系爭土地周邊，故部
      分共有人並無分得土地利用之實益。又另若將原物分配於
      部分共有人，則受分配者對於未受分配或不能按其應有部
      分受分配者，依民法第824條第3項規定必須以金錢補償，
      補償方式之計算尚須協商，故該分割方式亦有困難。系爭
      共有土地倘若以變賣方式作為分割方法，原告將參與後續
      變價拍賣程序，倘由原告取得系爭土地權利範圍全部之所
      有權，原告得利用系爭土地通行至聯外道路不再受部分共
      有人之惡意阻擾，其他共有人則可分得變賣之價金，可使
      每位共有人共同獲利亦較符合公平經濟之原則。縱系爭土
      地由他人拍得，則系爭土地之所有權歸屬一人所有，亦利
      於原告與取得系爭土地所有權之人協商如何利用系爭土地
      通行至聯外道路，省去對於系爭土地全體共有人提起確認
      通行權存在訴訟之不便，而其他共有人則可分得變賣之價
      金，對系爭土地之共有人亦無不利。綜上，系爭土地以採
      變價分割，將變價所得按如附表所示各共有人應有部分之
      比例分配，較為妥適，為此爰依法聲明：請求判決兩造共
      有系爭土地應予變價分割，並按應有部分比例分配價金予
      兩造。
三、被告余素秋、余忠鈿、余明德、余健宏、余明華、余正友等
    答辯略以：系爭土地周遭尚有多數住戶仰賴該地出入，原告
    係為了開闢個人專用聯外道路，但系爭土地尚有水土保育功
    能，且土地為山坡保育地禁止開挖，為免發生災難波及周遭
    建物，另系爭土地為水利地埤塘，為供給蓄水使用，也提供
    農田灌溉，應駁回原告之訴。　　　　
四、原告主張之事實，業據提出土地登記謄本、地籍圖、空拍圖
    等件為證，被告余素秋、余忠鈿、余明德、余健宏、余明華
    、余正友等則以前詞置辯，而其餘被告經合法通知，未於言
    詞辯論期日到場，亦未提出書狀作何聲明或抗辯，自堪認原
    告之主張為真實。
五、按各共有人，得隨時請求分割共有物，但因物之使用目的不
    能分割或契約訂有不分割之期限者，不在此限；共有物之分
    割，依共有人協議之方法行之，分割之方法，不能協議決定
    者，法院得因任何共有人之聲請，命為以原物分配於各共有
    人或變賣共有物，以價金分配於各共有人，民法第823條第1
    項、第824條第1項、第2項定有明文。查系爭土地乃為兩造
    所共有，就系爭土地兩造各有如附表所示之應有部分，本院
    衡諸兩造並無不能分割之協議，亦無因物之使用目的不能分
    割之情形。至被告所辯係土地變價後得標人如何使用系爭土
    地，尚不構成不分割之事由，是被告所辯於法無據，從而，
    原告本於系爭土地共有人之分割共有物形成權，請求裁判分
    割系爭共有物，於法尚無不合，本院自應為適當分割方法之
    判決。本院綜合評斷系爭土地之性質、面積大小、兩造應有
    部分比例等情狀，認系爭土地之分割方法應以變價分割方法
    最為妥適，爰判決如主文第1項所示。
六、本件係因分割共有物而涉訟，法院斟酌何種分割方法較能增
    進共有物之經濟效益，並兼顧兩造之利益，以決定適當之分
    割方法，不因由何造起訴而有不同，如僅因法院准原告分割
    共有物之請求，即命被告負擔全部訴訟費用，不免失衡，爰
    命兩造依應有部分比例負擔訴訟費用。
七、據上論結，本件原告之訴為有理由，依民事訴訟法第436條
    第2項、第385條第1項前段、第80條之1，判決如主文。
中　　華　　民　　國　  111　　年　　3　　月　　30　　日
                  臺灣新北地方法院板橋簡易庭
                      法  官  呂安樂
以上正本係照原本作成。
如不服本判決，應於送達後20日內，向本庭（新北市○○區○○路0
段00巷0號）提出上訴狀並表明上訴理由，如於本判決宣示後送
達前提起上訴者，應於判決送達後20日內補提上訴理由書（須附
繕本）。　　　　　　　　　
中　　華　　民　　國　  111　　年　　3　　月　　30　　日
                      書記官　陳佩瑩
附表：
新北市○○區○○段○○○段00地號   編號 姓名 土地應有比例 1 余太郎 3585/126000 2 余炳俊 2/125 3 余聰明 1/250 4 余正友 1/125 5 余健宏 1/100 6 余明華 1/100 7 余明德 1/100 8 余永泰 1/10 9 余黃春 1/160 10 余素玫 1/160 11 余進中 28/2100 12 余黃茶葉 1/50 13 蕭朝枝 1/100 14 余銘昌 1/96 15 余銘山 1/96 16 余文瀨 1/300 17 余武祥 1/300 18 蘇余碧蓮 1/250 19 鄭松漢 210/4200 20 蕭存孝 28/4200 21 蕭進成 56/4200 22 蕭進財 56/4200 23 蕭盛元 28/4200 24 范余素葉 1/625 25 余國華 28/4200 26 余素秋 1/250 27 余武光 126/4200 28 余美惠 42/4200 29 余芫陞 1/300 30 余海水 239/25200 31 余三和 239/25200 32 余建明 239/25200 33 余政勳 73/1680 34 余富雄 84/4200 35 余鴻儒 1/125 36 余李衣梅 42/4200 37 余尤紅柿 1/125 38 余煌超 1/10 39 余鴻文 1/240 40 余鴻仁 1/240 41 余鴻銘 1/240 42 余玉彬 3/480 43 余建興 3/480 44 余志祥 3/480 45 余宏承 3/480 46 余秀琴 3/960 47 余秀英 3/960 48 余淑玲 3/960 49 余淑美 3/960 50 余新昇 3/200 51 余新傳 3/200 52 余世英 42/4200 53 余世亮 42/4200 54 余世正 42/4200 55 呂鴻村 1/200 56 余秀芳 1/200 57 賴培爐 1/625 58 余王來妹 2/375 59 余少偉 2/375 60 余少村 2/375 61 王正宏 203/4200 62 王正坤 203/4200 63 余政堃 110/4200 64 余嘉豪 28/4200 65 余長彥 28/4200 66 余忠鈿 3/625 67 李兆惠 66/1680 68 余錦娟 7/1680 69 余廖阿春 126/4200 公同共有 70 余世文  71 余世安  72 余世吉  73 余英基 1/250 74 余哲睿 28/4200